【裁判字號】    92,抗,872
【裁判日期】    921128
【裁判案由】    偽造文書等
【裁判全文】
臺灣高等法院臺中分院刑事裁定                      九十二年度抗字第八七二號
    抗  告  人
    即自 訴 人  臺中市廣西同鄉會
    代  表  人  陳華平
    被      告  乙○○
                丙○○
                甲○○
右列抗告人因被告偽造文書等案件，不服臺灣台中地方法院中華民國九十二年九月二
十五日裁定（九十二年度自字第三七八號）提起抗告，本院裁定如左：
      主  文
抗告駁回。
      理  由
一、原裁定意旨略以：
    (一)本件抗告人即自訴人臺中市廣西同鄉會（下稱抗告人）指述之事實，係以被告
      乙○○於九十年六月七日時，已不具該同鄉會理事長之身分，乃無權制作該同
      鄉會九十年六月七日（九十）中桂山字第一四四號函呈報臺中市政府該同鄉會
      失竊事，且被告乙○○於該函載以「該會失竊舊公文三扎，呈報臺中市政府鑒
      核備查」，同時記載「本會理事長發現後會同常務理事丙○○及會務顧問甲○○勘查屬實」等文字，因認被告三人共同涉有刑法第二百十六條、第二百十條
      行使偽造私文書及同法第三百五十二條毀損文書罪嫌云云。
    (二)訊據被告乙○○固承認有制作上開九十年六月七日（九十）中桂山字第一四四
      號函呈報臺中市政府，惟堅決否認有行使偽造私文書、毀損文書等犯行，辯稱
      ：當時發現同鄉會的櫃子空空，確實失竊三扎公文，伊身為同鄉會理事長，乃
      前往臺中市警察局第四分局西屯派出所報案，並將失竊情事以上開函文呈報臺
      中市政府，並無抗告人所指犯行等語；被告丙○○、甲○○亦堅詞否認有上開
      犯行，均辯稱：當時渠等皆在現場，確實有失竊公文情事，並無毀損公文等語
      。經查：
      1.臺灣台中地方法院八十一年度訴字第七二五號民事確定判決確認臺中市廣西
        同鄉第四屆理、監事當選無效，被告乙○○第六屆理事長當選資格亦因之無
        效，並據臺灣台中地方法院以八十七年度訴字第二六八二號判決確認該會第
        六屆理、監事當選無效。惟上開八十一年度訴字第七二五號民事案件係於九
        十年九月七日始判決確定，此有確定證明書影本一份在卷足憑，而本院九十
        年度上字第三五四號民事案件（原審案號臺灣台中地方法院八十七年度訴字
        第二六八二號），迄至目前仍在爭訟中，尚未定讞，此有上開判決影本附卷
        可稽。是被告乙○○於九十年六月七日，制作上開函文呈報臺中市政府時，
        前開關於臺中市廣西同鄉會第四、五、六、七屆選任人員當選無效之訟案，
        均在審理中，尚未判決確定，且被告等三人與抗告人代表人陳華平間，因該
        同鄉會會員大會之召集程序、理、監事選舉等糾份，依卷附眾多民事、刑事
        判決書資料可知，已纏訟十餘年，無非在釐清誰係該同鄉會之法定代理人乙
        情，是尚難遽認被告乙○○於制作上開函文時，其主觀上已知悉本身非臺中
市廣西同鄉會之理事長，準此，難謂被告乙○○行為時主觀上有認識其為無
        制作權之人，仍故意假冒有制作權之他人名義而制作該文書，揆諸上開說明
        ，自難以行使偽造私文書罪責相繩，職是，被告丙○○、甲○○亦難認有何
        共同行使偽造私文書犯行，灼然甚明。
      2.又抗告人另指述：被告等三人犯有刑法第三百五十二條毀損文書罪云云，訊
        據被告三人均矢口否認有此犯行，辯稱：公文確實失竊，並非毀損等語，且
        被告乙○○亦提出報案三聯單為證，並據當時受理報案之警員即證人林建宏
        於原審調查時到庭證述：當時被告乙○○確有到該派出所報案失竊及制作筆
        錄等語明確，是抗告人代表人指述被告乙○○未向警察局報案，顯無失竊情
        事云云，委不足採。至抗告人代表人又陳稱：上開報案三聯單，顯係被告乙○○於接獲九十二年五月二日所提之自訴狀後，為圖卸責，始向西屯派出所
        報案，且警員所言不實云云，然被告乙○○確係於九十年六月九日十三時十
        五分許向西屯派出所報案失竊，此業經原審依職權向西屯派出所函調上開報
        案三聯單及筆錄影本查核屬實，核與被告三人所辯失竊、報案時間相符，尚
        堪採信。準此，臺中市廣西同鄉會確有失竊公文等情，則上開公文自非被告
        三人所毀損，被告三人自不構成毀損文書犯行，其理至明。況縱認上開公文
        並非失竊，而係遭人毀損屬實，亦無證據足資證明上開公文確係被告三人所
        毀損，實難遽認被告三人有毀損文書犯行甚明，此外，自訴人代表人亦未提
        出任何證據，足以證明被告三人確犯有毀損文書罪行，此部分被告三人之犯
        罪嫌疑自屬不足，揆諸首開說明，本件自訴應予駁回等語。
二、本件抗告意旨略以：抗告人於九十二年五月十四日所提出附於自訴狀之證據十份
    、同年五月十二日呈送證物狀所附之證據一份、同年五月十九日呈送證物狀所附
    之證據二份、同年五月二十日呈送證物狀所附之證據七份、同年五月二十六日呈
    送證物狀所附之證據一份，均已詳述請求調查各項能證明被告三人確有共同行使
    偽造私文書及毀損文書罪之重要證據，原審對此證據均未依法調查，又未於裁定
    書中說明不予調查或不予採取之理由，即率行裁定駁回自訴，原審裁定顯有未依
    法調查證據、判決理由不備及判決適用法則不當之違法，顯有撤銷之原因，為此
    提起抗告云云。
三、按犯罪事實應依證據認定之，無證據不得推定其犯罪事實，刑事訴訟法第一百五
    十四條第二項定有明文。查，抗告人於上開自訴狀所附之十七份證物及呈報狀所
    附之十一份證物，分別係台中市政府之函文、本院之刑事判決及裁定書暨民事判
    決書、台灣台中地方法院之民事及刑事判決書、臺中市廣西同鄉會第六屆理監事
    名單、臺中市廣西同鄉會第四屆理監事當選名冊、臺中市廣西同鄉會第六屆理事
    長移交清冊、臺中市廣西同鄉會整理小組移交清冊、抗告人代表人之聲請書、臺
    中市警察局第六分局之書函等資料，核屬各機關之文件，均與被告三人是否涉及
    行使偽造私文書及毀損文書罪無關。況本件並無其他證據足以證明被告三人涉有
    抗告人指訴之罪嫌，亦據原審於裁定書中論述甚詳，從而原審依刑事訴訟法第三
    百二十六條第三項、第二百五十二條第十款之規定裁定駁回抗告人之自訴，核無
    違誤。抗告人於本院並未提出其他積極之證據，以供本院審酌，其空言指摘原裁
    定此部分不當，為無理由，應予駁回。
四、據上論結，應依刑事訴訟法第四百十二條，裁定如主文。
中      華      民      國      九十二    年    十一    月    二十八    日
                                   臺灣高等法院臺中分院刑事第十庭
                                         審判長法  官  林  照  明
                                               法  官  王      銘
                                               法  官  蔡  名  曜
右正本證明與原本無異。
不得抗告。
                                               書記官  許  哲  禎
中      華      民      國    九十二     年     十二     月     二      日
                                                                        Ｆ


司法院資訊處製作；財團法人民間司法改革基金會備份。
